臺灣新北地方法院民事判決
111年度訴字第272號
原      告  蕭國興  
訴訟代理人  洪毓律師  
被      告  陳慶瑞  
上列當事人間請求侵權行為損害賠償事件，經本院刑事庭移送前
來（刑事案號：110年度審易字第1663號，附民案號：110年度審
附民字第973號），本院於民國111年4月12日言詞辯論終結，判
決如下：
    主  文
被告應給付原告新臺幣玖拾壹萬元，及自民國一一○年十二年七
日起至清償日止，按年息百分之五計算之利息。
訴訟費用由被告負擔。
本判決第一項於原告以新臺幣參拾壹萬元為被告供擔保後，得假
執行。
    事實及理由
壹、程序方面：
一、按訴狀送達後，原告不得將原訴變更或追加他訴，但擴張或
    減縮應受判決事項之聲明者，不在此限，民事訴訟法第255
    條第1項第3款定有明文。查本件原告原聲明請求：被告應給
    付原告新臺幣（下同）100萬元及自起訴狀繕本送達翌日起
    至清償日止，按年利率5%計算之利息（見本院110年度審附
    民字第973號卷，下稱本院附民卷，第5頁）。嗣於民國111
    年3月30日具狀變更聲明為：被告應給付原告91萬元，及自
    刑事附帶民事訴訟起訴狀繕本送達翌日起至清償日止，按年
    息5%計算之利息（見本院111年度訴字第272號卷，下稱本院
    訴字卷，第29頁）。核原告上開所為，係未變更訴訟標的法
    律關係，而減縮應受判決事項之聲明者，揆諸前揭法條規定
    ，自應准許。
二、本件被告經合法通知，未於言詞辯論期日到場，核無民事訴
    訟法第386條各款所列情形，爰依原告聲請，由其一造辯論
    而為判決。
貳、實體方面：
一、原告起訴主張：被告於109年5月9日委託真實姓名年籍不詳
    、自稱「高專員」及「蔡元生」之人，以其身分資料代辦行
    動電話門號0000000000，並據此取得1,000元之代價。嗣「
    高專員」及「蔡元生」取得上開門號後，先由詐欺集團某成
    員自稱「王黎彥」，於109年8月11日，以上開門號致電原告
    ，佯稱：欲以3,550萬元購買靈骨塔位20個，惟須先交付現
    金100萬元即可免稅，致原告陷於錯誤，於同月18日在晟信
    地政士聯合事務所，向訴外人唐自強借款100萬元，並於同
    月19日，將其所有位在新北市○○區○○段00地號土地及坐落其
    上之新北市○○區○○路00號4樓建物設定抵押權予唐自強。原
    告並於同年月20日在晟信地政士聯合事務所取得預扣利息之
    借款91萬元後，旋在臺北市○○區○○○路0段00號門口，將上開
    款項交與「王黎彥」，被告上開幫助詐欺行為致原告受有91
    萬元之損害。為此，爰依民法第184條第1項前段、後段、第
    185條規定請求，並聲明：㈠被告應給付原告91萬元，及自刑
    事附帶民事訴訟起訴狀繕本送達翌日起至清償日止，按年息
    5%計算之利息。㈡原告願供擔保請准宣告假執行。
二、被告未於言詞辯論期日到場，亦未提出準備書狀作何聲明或
    陳述。
三、按當事人對於他造主張之事實，於言詞辯論時不爭執者，視
    同自認，但因他項陳述可認為爭執者，不在此限；當事人對
    於他造主張之事實，已於相當時期受合法之通知，而於言詞
    辯論期日不到場，亦未提出準備書狀爭執者，準用第1項之
    規定，分別為民事訴訟法第280條第1項、第3項前段所明文
    。經查，原告主張被告於上開時間，提供自己之個人資料給
    詐欺集團辦理行動電話門號，供詐騙集團使用，致原告受有
    91萬元之損害等情，業據原告提出本院110年度訴字第894號
    民事判決影本為證（見本院訴字卷第33頁至50頁）；另被告
    經本院刑事庭以110年度審易字第1663號判決犯幫助犯詐欺
    取財罪，處有期徒刑2月，如易科罰金，以1,000元折算1日
    ，未扣案之犯罪所得1,000元沒收，於全部或一部不能沒收
    或不宜執行沒收時，追徵其價額，並已確定，有上開刑事判
    決在卷可稽（見本院訴字卷第11頁至16頁），並經本院調閱
    本院刑事庭110年度審易字第1663號刑事偵審電子卷宗查核
    屬實。而被告已於相當時期受合法通知，就原告主張之事實
    ，既未於言詞辯論期日到場爭執，亦未提出書狀作何聲明或
    陳述，依上開規定，視同對於原告主張之事實自認，是堪信
    原告之主張為真實。至原告受有損害之金額，雖據上揭本院
    刑事確定判決認定為87萬元，惟按檢察官起訴書所認定之犯
    罪事實，或刑事判決所為事實之認定，均無拘束民事訴訟之
    效力，民事法院仍得斟酌全辯論意旨及調查證據之結果，依
    自由心證認定，不得謂為違法；且當事人主張之事實經他造
    自認者，依法不負舉證責任當事人於訴訟上所為之自認，於
    辯論主義所行之範圍內有拘束當事人及法院之效力，法院應
    認其自認之事實為真，以之為裁判之基礎，在未經自認人合
    法撤銷其自認前，法院不得就自認之事實調查證據，另為與
    其自認之事實相反之判斷（最高法院105年度台上字第1751
    號、98年度台上字第34號、109年度台上字第2146號判決意
    旨參照）。則依上說明，被告既已因受合法通知而未到場辯
    論，復未於民事程序中提出書狀爭執，而視同自認，本院即
    應認原告關於被告侵權行為之事實主張為真，並以之為裁判
    基礎，不得以刑案偵審卷宗內之其他證據資料另行調查證據
    ，而為相反之判斷，特此敘明。
四、次按因故意或過失，不法侵害他人之權利者，負損害賠償責
    任。故意以背於善良風俗之方法，加損害於他人者亦同。數
    人共同不法侵害他人之權利者，連帶負損害賠償責任。不能
    知其中孰為加害人者亦同。造意人及幫助人，視為共同行為
    人。」民法第184條第1項、第185條分別定有明文。查被告
    以前開幫助詐欺之侵權行為，與詐欺集團共同不法侵害原告
    之財產權，業經認定如前，是原告依民法第184條第1項、第
    185條規定，請求被告賠償原告所受財產上損害91萬元，洵
    屬有據。
五、末按給付無確定期限者，債務人於債權人得請求給付時，經
    其催告而未為給付，自受催告時起，負遲延責任。其經債權
    人起訴而送達訴狀，或依督促程序送達支付命令，或為其他
    相類之行為者，與催告有同一之效力；遲延之債務，以支付
    金錢為標的者，債權人得請求依法定利率計算之遲延利息；
    應付利息之債務，其利率未經約定，亦無法律可據者，週年
    利率為百分之五，民法第229條第2項、第233條第1項前段及
    第203條分別定有明文。經查，原告對被告之侵權行為損害
    賠償請求權，係屬於未定給付期限之金錢債權，則原告請求
    被告自刑事附帶民事訴訟起訴狀繕本送達（110年11月26日
    寄存送達，經10日即110年12月6日發生效力，見本院附民卷
    第9頁）翌日即110年12月7日起算之法定遲延利息，自屬有
    據，應予准許。
五、綜上所述，原告依民法第184條第1項、第185條規定，請求
    被告給付原告91萬元，及自110年12月7日起至清償日止，按
    年息5%計算之利息，為有理由，應予准許。
六、原告陳明願供擔保，聲請宣告假執行，核無不合，爰酌定相
    當擔保金額准許之。
七、結論：本件原告之訴為有理由，依民事訴訟法第385條第1項
    前段、第78條、第390條第2項，判決如主文。
中　　華　　民　　國　　111 　年　　5 　　月　　 4　　日
                  民事第二庭  法　官　宋泓璟
以上正本係照原本作成。
如對本判決上訴，須於判決送達後20日內向本院提出上訴狀。如
委任律師提起上訴者，應一併繳納上訴審裁判費。
中　　華　　民　　國　　111 　年　　5 　　月　　4 　　日
                              書記官  鄧筱芸